臺灣雲林地方法院民事判決
109年度訴字第702號
原      告  財政部國有財產署中區分署

法定代理人  趙子賢  
訴訟代理人  林琦勝律師
            黃曉薇律師
被      告  游晶雅  
            凃秋燕  
            張世岳  
            張晉嘉  
            張又仁  
            張家苹  
上列當事人間請求拆屋還地等事件，本院於民國110年11月9日言
詞辯論終結，判決如下：
    主  文
被告凃秋燕、被告張世岳、被告張晉嘉、被告張又仁、被告張家
苹應於繼承被繼承人張再廷之遺產範圍內連帶給付原吿新臺幣貳
萬捌仟柒佰捌拾陸元，及自民國110年11月10日起至清償日止，
按年息百分之5計算之利息。
原吿其餘之訴駁回。
訴訟費用由原吿負擔。
本判決原告勝訴部分得假執行。
原吿其餘假執行之聲請駁回。
    事實及理由
壹、程序方面：
一、按國有財產撥給各地國家機關使用者，名義上雖仍為國有，
    實際上即為使用機關行使所有人之權利，故本院對於是類財
    產，向准由管領機關起訴，代國家主張所有權人之權利（最
    高法院51年台上字第2680號決意旨參照）。經查：坐落雲林
    縣○○市○○段000地號土地（下稱系爭土地）登記所有權人為
    中華民國，管理者為財政部國有財產署（下稱國有財產署）
    ，有系爭土地登記第一類謄本在卷可憑（見本院卷第39 頁
    ），而原告為系爭土地管理機關即國有財產署下轄獨立之行
    政機關，並非其內部單位，且系爭土地屬原告業務職掌範圍
    ，由原告直接管領，其即得代國家主張權利，故本件原告係
    以管理機關之地位代表國家起訴，依上開說明，核無不合。
二、按訴狀送達後，原告不得將原訴變更或追加他訴，但請求之
    基礎事實同一者、因情事變更而以他項聲明代最初之聲明者
    ，不在此限。民事訴訟法第255條第1項第2款、第4款定有明
    文。經查：本件原吿起訴時原聲明為：㈠被告游晶雅應將坐
    落系爭土地上如起訴狀附圖所示之磚造平房等地上物（以地
    政機關實測為準）除去騰空，並將土地返還予原吿。㈡被告
    游晶雅應給付原吿新臺幣（下同）10,500元，暨自起訴狀繕
    本送達翌日起至清償日止，按週年利率百分之5計算之利息
    。並自民國109年11月1日起至返還土地之日止，按月給付原
    吿2,100元。嗣於訴訟繫屬中因查明地上物為訴外人張再廷
    所建，故追加張再廷之繼承人即凃秋燕、張世岳、張晉嘉、
    張又仁、張家苹為被告，復因地上物均已由被告凃秋燕、被
    告張世岳、被告張晉嘉、被告張又仁、被告張家苹自主拆除
    完畢，經原吿確認無誤，故於110年11月9日變更聲明為：㈠
    被告游晶雅應給付原吿28,786元，暨自本件更正聲明狀繕本
    送達翌日起至清償日止，按年息百分之5計算之利息。㈡被告
    凃秋燕、被告張世岳、被告張晉嘉、被告張又仁、被告張家
    苹應於繼承被繼承人張再廷之遺產範圍內連帶給付原吿28,7
    86元，暨自本件更正聲明狀繕本送達翌日起至清償日止，按
    年息百分之5計算之利息。㈢上開聲明第一、二項倘被告一人
    已為給付，其餘被告於已給付範圍內免除給付義務。㈣願供
    擔保，請准宣告假執行。（見本院卷第229頁），核原吿所
    為訴之變更，係基於其所管理系爭土地遭人無權占用之基礎
    事實，而追加被告凃秋燕、被告張世岳、被告張晉嘉、被告
    張又仁、被告張家苹等人為被告，並因情事變更，以他項聲
    明代最初之聲明，經核與上開規定並無不合，應予准許。
三、被告游晶雅經合法通知，未於言詞辯論期日到場，核無民事
    訴訟法第386 條各款所列情形，爰依原告聲請，由其一造辯
    論而為判決。
貳、實體方面：
一、原吿起訴主張：
　㈠系爭土地為中華民國所有，為原吿所管理，被告無權占用系
    爭土地如雲林縣斗六地政事務所複丈日期110年1月7日土地
    複丈成果圖所示，編號A，面積326.89平方公尺之鐵製骨架
    及編號B，面積34.74平方公尺之無屋頂小屋（含地基）部分
    ，經原吿於110年9月28日至現場勘查，發現已經由張再廷之
    繼承人即被告凃秋燕、被告張世岳、被告張晉嘉、被告張又
    仁、被告張家苹等人拆除完畢。故原吿撤回拆屋還地之請求
    ，惟被告等人尚有占用期間之不當得利未為給付。
　㈡綜上，聲明：⒈被告游晶雅應給付原吿28,786元，暨自本件更
    正聲明狀繕本送達翌日起至清償日止，按年息百分之5計算
    之利息。⒉被告凃秋燕、被告張世岳、被告張晉嘉、被告張
    又仁、被告張家苹應於繼承被繼承人張再廷之遺產範圍內連
    帶給付原吿28,786元，暨自本件更正聲明狀繕本送達翌日起
    至清償日止，按年息百分之5計算之利息。⒊上開聲明第一、
    二項倘被告一人已為給付，其餘被告於已給付範圍內免除給
    付義務。⒋願供擔保，請准宣告假執行。
二、被告辯以：
　㈠被告游晶雅未於最後言詞辯論期日到場，惟據其前抗辯略以
    ：
　⒈房子不是我蓋的，也不知道是誰蓋的，是我爸爸說租金比較
    便宜，叫我去承租這塊土地，但還沒開始使用，我想跟原吿
    租系爭土地來放我爸爸的東西，但原吿並未租給我，而是叫
    我繳使用補償金，我也繳了。
　⒉綜上，聲明：原吿之訴駁回。　
　㈡被告凃秋燕、被告張世岳、被告張晉嘉、被告張又仁、被告
    張家苹辯以：同意原吿之請求，對原吿之請求逕為認諾。
三、本院之判斷：
　㈠原吿請求被告游晶雅給付相當於租金之不當得利，但未能舉
    證被告游晶雅有占有系爭土地之事實，故原吿此部分之請求
    為無理由，不應准許。
　㈡當事人於言詞辯論時為訴訟標的之捨棄或認諾者，應本於其
    捨棄或認諾為該當事人敗訴之判決。民事訴訟法第384條定
    有明文，又被告既於言詞辯論時為訴訟標的之認諾，法院即
    應不調查原告所主張為訴訟標的之法律關係是否果屬存在，
    而以認諾為該被告敗訴之判決基礎（最高法院45年度台上字
    第31號判決意旨參照）。本件原吿請求被告凃秋燕、被告張
    世岳、被告張晉嘉、被告張又仁、被告張家苹應於繼承被繼
    承人張再廷之遺產範圍內連帶給付原吿28,786元，暨自本件
    更正聲明狀繕本送達翌日起至清償日止，按年息百分之5計
    算之利息，為被告凃秋燕、被告張世岳、被告張晉嘉、被告
    張又仁、被告張家苹於110年11月9日言詞辯論期日當庭認諾
    ，則原吿請求被告凃秋燕、被告張世岳、被告張晉嘉、被告
    張又仁、被告張家苹應於繼承被繼承人張再廷之遺產範圍內
    連帶給付原吿28,786元，及自110年11月10日起至清償日止
    ，按年息百分之5計算之利息，為有理由，應予准許。
四、本件係本於被告認諾之判決，故依民事訴訟法第389條第1項
    第1款，應依職權宣告假執行，原吿聲請願供擔保請准宣告
    假執行，核無必要，至原告敗訴部份，其餘假執行之聲請，
    因訴之駁回而失所依附，應予駁回。附此敘明。
五、訴訟費用負擔之依據：民事訴訟法第80條。
中　　華　　民　　國　　110 　年　　11　　月　　23　　日
                  民事第二庭    法  官  洪儀芳

以上正本係照原本作成。
如對本判決上訴，須於判決送達後廿日內向本院提出上訴狀。如
委任律師提起上訴者，應一併繳納上訴審裁判費。
中　　華　　民　　國　　110 　年　　11　　月　　23　　日
                                書記官　林左茹